【裁判字號】    94,重上更(三),113
【裁判日期】    950428
【裁判案由】    水土保持法
【裁判全文】
臺灣高等法院刑事判決           94年度重上更(三)字第113號
上  訴  人
即  被  告  丙○○原名蔡桐喜
            甲○○
            乙○
前  一  人
選任辯護人  林俊倩律師
上列上訴人因水土保持法案件，不服臺灣基隆地方法院86年度訴
字第29號，中華民國86年7月14日第一審判決（起訴案號：臺灣
基隆地方法院檢察署85年度偵字第3125號、第3216號；併辦案號
：同署86年度偵字第4342號），提起上訴，判決後，經最高法院
第三次發回更審，本院判決如下：
    主  文
原判決撤銷。
丙○○、甲○○、乙○共同在私人山坡地未經同意擅自堆積土石
、開挖整地，致生水土流失，各處有期徒刑陸月，如易科罰金，
均以參佰元折算壹日。
    事  實
一、丙○○（原名蔡桐喜）、甲○○係錦繡大地開發有限公司（
    下稱「錦繡大地公司」）之負責人及經理，錦繡大地公司從
    事廢棄物處理之事業。蔡火盛（已於民國92年1月6日死亡）
    係坐落於基隆市○○區○○段七分寮小段第34之1、34之2及
    92地號之共有人，為將其住家前上開第34之1、34之2及92等
    地號之私有山坡地保育區內之山坡地，整平作為觀光果園使
    用，乃未經其他共有人之同意，擅自於85年5月2日，與萬傑
    國際有限公司（下稱「萬傑公司」）之楊慶能（已於87年12
    月25日死亡）、乙○商議，同意楊慶能、乙○處理填土整地
    工程。而楊慶能、乙○2人乃又與從事廢土及棄物工程承攬
    業者錦繡大地公司之負責人丙○○訂定合作契約書，由錦繡
    大地開發有限公司提供新台幣（下同）40萬元，合夥經營上
    開填土整地工程，並約定蔡火盛無須支付費用，而以提供該
    處土地允許不特定人傾倒廢土，每1台車由萬傑公司及錦繡
    大地公司收取3百元代價之方式謀利，錦繡大地公司部分丙
    ○○並指派公司經理甲○○全權負責。嗣蔡火盛、乙○、楊
    慶能、丙○○、甲○○（另結）即基於共同之犯意聯絡，明
    知基隆市○○區○○段七分寮小段第92、91之2（蔡火盛為
    分別共有人18分之1，臺灣基隆地方法院檢察署85年度偵字
    第3125號第85頁）地號為私有山坡地（上開91之2、92地號
    土地，早經行政院於68年11月21日以台68經字第11701號函
    核定、台灣省政府於69年2月6日以府農山字第120166號函公
    告為山坡地保育利用條例第3條第1項所稱之山坡地，並經行
    政院於85年1月13日台85農01335號函核定、省府85年3月6日
    府農水字第12314號公告沿用為水土保持法第3條第1項第3款
    所稱之山坡地，86年10月8日台灣省政府86府農水字第16886
    7號公告訂正台灣省山坡地範圍地段明細表，該2筆土地仍屬
    山坡地範圍），不得擅自於上述第91之2、92地號土地開挖
    整地及處理廢土，蔡火盛、乙○、楊慶能、丙○○、甲○○
    等人竟未經91之2、92地號土地其他共有人之同意，自85年7
    月7日起，擅自於第91之2、92地號山坡地上（如附圖Ｄ、Ｅ
    所示部分），推由萬傑公司僱請不知情之已成年工人開挖整
    地，並容許不特定人傾倒垃圾廢土，致生雨水沖刷水土流失
    之結果。嗣於同年月下旬，為基隆市政府人員查獲後送警究
    辦。
二、案經基隆市警察局第三分局報請臺灣基隆地方法院檢察署檢
    察官偵查起訴。
    理  由
一、按刑事訴訟法第159條第1項雖規定，被告以外之人於審判外
    之言詞或書面陳述，除法律有規定外，不得作為證據；惟同
    法第159條之5第2項規定，當事人、代理人或辯護人於法院
    調查證據時，知有第159條第1項不得為證據之情形，而未於
    言詞辯論終結前聲明異議者，視為有前項之同意（指同條第
    1項之同意作為證據）。經查本件被告、檢察官於言詞辯論
    終結前，均未就警詢中證詞之證據能力部分主張有不得為證
    據之情形，依刑事訴訟法第159條之5第2項規定，即視為同
    意其具證據能力；又按刑事訴訟法第159條之1第2項規定，
    被告以外之人於偵查中向檢察官所為之陳述，除顯有不可信
    之情況者外，得為證據，且被告於言詞辯論終結前，亦未就
    前揭證人於偵訊時之證言，主張有何顯不可信之情況，故皆
    得為證據。
二、訊據上訴人即被告丙○○、甲○○、乙○固供承於該地整地
    並容許不特定人棄土後收費等情，惟均否認有違反水土保持
    法之犯行，被告丙○○辯稱：伊從來沒有到現場，伊之錦繡
    大地開發公司是85年5月才成立的，前審把82年後的2、30萬
    立方米棄土都算我們公司傾到的，檢察官起訴85年7月7日開
    始的倒土，到85年7月9日3天，檢察官是依據另案竊盜案被
    告蔡火盛的供述，他說他到南部回來後，看到91之2、92地
    號土地挖了兩個大洞倒垃圾，所以認為伊等違反水土保持法
    ，但伊當時未在現場，伊沒有參與。85年5月初我們借給乙
    ○、楊慶能40萬元，當時約定要拿支票給我們，到85年5月8
    日他沒有支票，因此我們才簽合作契約書來清償這40萬元，
    但從來沒有收到任何一毛錢云云。被告丙○○與被告甲○○
    前又辯稱：82年間，蔡火盛即已找人就上述土地進行開挖整
    地，與渠等無關，且訂約時蔡火盛係向渠等擔保在該地開發
    絕無問題，並提供原法院民事執行處通知、基隆市政府首長
    接見民眾紀錄表及里長證明書等文件，渠等始同意在該處整
    地，又該處土地另經被告蔡火盛與徐智明訂約，由徐智明在
    該處傾倒廢土，渠等僅傾土3車而已，不可能造成水土流失
    。渠等僅係單純出借資金40萬元予萬傑公司，並非與萬傑公
    司合夥經營，所有開挖整地均由萬傑公司處理，渠等均未過
    問，且若填土整地工程不能繼續或成就時，萬傑公司仍須將
    40萬元返還，渠等只參與後段部分，亦不須與乙○、楊慶能
    共同負責云云。被告乙○辯稱：82年間，蔡火盛即已找人就
    上述土地進行開挖整地，與渠等無關，且訂約時蔡火盛係向
    渠等擔保在該地開發絕無問題，並提供原法院民事執行處通
    知、基隆市政府首長接見民眾紀錄表及里長證明書等文件，
    渠等始同意在該處整地，又該處土地另經被告蔡火盛與徐智
    明訂約，由徐智明在該處傾倒廢土，渠等僅傾土3車而已，
    不可能造成水土流失云云。
三、經查：
  (一)、被告丙○○確與萬傑公司負責人即被告乙○（逕以其兄
        陳中名義為之）、楊慶能二人訂定合作契約書，約定由
        錦繡大地公司提供40萬元，合夥經營上開填土整地工程
        ，並約定蔡火盛無須支付費用，而以提供該處土地允許
        不特定人傾倒廢土，每1台車由萬傑公司及錦繡大地公
        司收取3百元代價之方式謀利等情，業據楊慶能於警訊
        、被告乙○於檢察官偵查中分別供述屬實（見警訊卷第
        3頁、第4頁；偵字第3125號卷第47頁反面、第48頁），
        被告乙○於警訊時復坦承與楊慶能係合夥人關係（警訊
        卷第2頁），楊慶能於警訊及原審中亦供承與乙○是合
        夥關係，乙○是（實際）負責人，伊是總經理，另萬傑
        公司與錦繡大地公司是合夥做此事（見警訊卷第3頁、
        第4頁、原審卷第139頁反面、第140頁），並有合作契
        約書在卷可證（見同上偵查卷第17頁），被告丙○○辯
        稱僅係出借40萬元予萬傑公司云云，洵無足取。
（二）、又坐落基隆市○○區○○段七分寮小段第92、91之2地
        號土地為私有山坡地，有土地登記簿謄本、土地複丈成
        果圖附卷為憑（見偵字第3125號卷第52頁、第75頁至第
        86頁），再者，上開91之2、92地號土地早經行政院於
        68年11月21日以台68經字第11701號函核定、台灣省政
        府於69年2月6日以府農山字第120166號函公告為山坡地
        保育利用條例第3條第1項所稱之山坡地，並經行政院於
        85年1月13日台85農01335號函核定、省府85年3月6日府
        農水字第12314號公告沿用為水土保持法第3條第1項第
        3款所稱之山坡地，86年10月8日台灣省政府86府農水字
        第168867號公告訂正台灣省山坡地範圍地段明細表，該
        2筆土地仍屬山坡地範圍，復有行政院農業委員會90年
        2月20日農林字第900107104號函、基隆市政府90年2月
        22日基府建農字第014722號函及所附台灣省政府公告、
        台灣省山坡地範圍地段明細表等在卷可憑（均附本院上
        更 (一)卷第105頁至第112頁），同案被告蔡火盛雖為
        該土地共有人之一，但本院經查並無其他共有人已同意
        其使用該土地之事實及相關資料，且亦查無證據足以證
        明被告等人已取得其他共有人之同意，被告等自不得擅
        自於上開土地挖整地及傾倒廢土。
（三）、被告丙○○等人在上開私人所有山坡地傾倒廢土開挖整
        地之事實，業據證人即基隆市政府建設局農林課技士邱
        森川證述甚詳（見偵字第3125號卷第70頁、原審卷第31
        頁），並經檢察官囑託基隆市地政事務所測量明確，製
        有複丈成果圖附卷及有現場照片在卷可查（見警訊卷第
        8頁至第11頁、偵字第3125號卷第50頁、第52頁、原審
        卷第53頁）。復參諸蔡火盛於偵查中供認：同意他們倒
        廢土，填平後要種作物，有寫同意書（見偵字第3125
        號卷4頁反面、第47頁、警訊卷第5頁反面）。被告乙○
        於偵查中亦供承：倒廢土是為將地整平，未提出水土保
        持計畫（見偵字第3125號卷第40頁），尚未申請許可，
        是錦繡大地開發有限公司答應先傾倒廢土的，1台收3百
        元現金，自85年7月7日開始倒等語（見警訊卷第1頁、
        第2頁）。另楊慶能於偵查中供陳：有參與倒廢土（見
        偵字第3125號卷第40頁反面），另被告乙○供稱：蔡桐
        喜（即丙○○）、甲○○有參與整地，因當初我們已做
        了7、80萬元的水泥管，他的加入，才要補助我一半（
        見偵字第3125號卷第48頁反面、原審卷第86頁反面）。
        且被告甲○○自承：到過現場，且倒廢土（見原審卷51
        頁），被告丙○○亦坦承：「有參與開發整地工作」（
        見偵字第3125卷第40頁反面）、「以倒廢土盈餘回收本
        息」、「我指派甲○○全權負責」（見原審卷第30頁反
        面、第86頁）；被告丙○○與同案被告乙○、楊慶能一
        致供稱「（為何沒有收費幫蔡火盛開挖整地？）這樣子
        工程的廢土有地方可倒」等語（見偵字第3125偵查卷第
        40頁反面），由上足證被告丙○○、甲○○、乙○3人
        確有共同在私人山坡地未經同意擅自堆積土石、開挖整
        地之事實。
（四）、查基隆市○○區○○段全區土地業經公告為山坡地，有
        台灣省山坡地範圍地段明細表影本可稽（附本院上更 (
        一)卷第112頁、本院前審卷第31頁），而依前述現場照
        片所示，本案被告等所開挖填土之土地地處偏遠深山，
        且為地勢陡峭之山地，被告丙○○、甲○○、乙○自不
        得諉稱不知在該處山坡地任意棄土整地有危及山坡地水
        土保持之可能。至被告等人在該處山坡地所傾倒者究係
        清潔之土抑係夾雜垃圾之廢土，與被告等人應負之罪責
        並無影響。
（五）、依卷附85年8月18日之照片所示，被告丙○○、甲○○
        、乙○與同案被告蔡火盛、楊慶能等人傾倒夾雜垃圾之
        廢土數量甚鉅，均係新棄土，而蔡火盛亦指稱該棄土均
        係被告等人所為，則被告丙○○、甲○○等人辯稱僅倒
        3車廢土乙節，為卸責之詞，自難採信。況證人即參與
        取締之邱森川於本院更（一）審證稱：除本案外，蔡火
        盛於82年間曾倒廢土1次被取締，其他沒有，而82年間
        那1次只倒一點點等語（見本院更（一）卷第84頁、第
        85頁、第121頁、第127頁），證人即當地里長黃錦隆於
        本院更（一）審證稱：82年的廢土當時均清理完畢等語
        （見本院更（一）卷第127頁），並有證人邱森川提出
        之取締工作月報表、現場照片、基隆市政府處分書、現
        場抽查報告書等在卷可憑。被告丙○○、甲○○等人辯
        稱被告蔡火盛自82年起即分三階段（第一階段82至84
        年，第二階段是85年5月2日至同年7月7日前，第三階段
        85年7月7日至同月9日）傾倒棄土，現場之山坡地水土
        破壞，於渠等行為之前即已存在，非渠等傾倒廢土所造
        成部分，顯為卸責之詞，不足採信。況被告等聲請傳訊
        之證人即警員張正賢於本院更 (一)審證稱：「（你在
        85年間在何處服務？）基隆市警察局復興分局第三派出
        所」、「（是否曾經有里民檢舉有人在基隆市七堵區○
        ○○路那裡傾倒廢土，你去取締？）那不是我的轄區，
        我沒有印象，我事先有回去找資料，但沒有找到。」等
        語（見本院更（一）卷第243頁、第244頁），亦不足為
        被告等有利之認定。而本院更 (一)審質以對證人張正
        賢之證詞有何意見時，被告丙○○供稱：「是因為楊慶
        能打電話給我，我只是聽楊慶能說，他有無取締我不清
        楚。」；被告甲○○亦供稱：「我是聽丙○○說的，我
        也不清楚。」等語（均見本院更 (一)卷第243頁、第
        244頁），被告丙○○、甲○○所辯僅倒3車廢土後，因
        張正賢取締即無傾倒部分，尚難憑採。
（六）、有關被告蔡火盛另與徐智明訂約倒土部分，依其同意書
        上郵戳日期顯示，已在85年10月之後，顯與被告等人此
        次於85年7月間經查獲之犯行無關。且蔡火盛亦供稱本
        件查獲之棄土均係被告等人所為已如前述，則被告丙○
        ○、甲○○辯稱廢土大部分係徐智明所傾倒者，已難逕
        採，況證人徐智明於本院更 (一)審證稱：「（85年7月
        中旬，你有無對被告等人說你剛管訓回來，蔡火盛的棄
        土業務是你在做，現在要收回來繼續作？）沒有這回事
        。」、「我是統強聯合開發公司有做一些小型工程，會
        有一些棄土，我就跟被告乙○萬傑公司的人員接觸，說
        要把廢土倒到萬傑公司指定的地方，看一部車多少錢，
        給萬傑公司作，並不是我自己要做廢土。」、「（同意
        書是怎麼回事？（提示並告以要旨）我到萬傑公司，萬
        傑公司剛開始說要把棄土場以250萬元賣給我，我就去
        看棄土場，有遇到蔡火盛發現根本不是棄土場，車子要
        進去要經過蔡火盛設立的大門，我就覺得不對勁，我去
        看時就有一大堆垃圾，蔡火盛就說這些廢土是被告楊慶
        能他們一夥人帶他到南部去玩，回來後就有一大堆垃圾
        ，因為垃圾就在他家門口，蔡火盛應該不會講假話，蔡
        火盛因為擔心受怕後來就和我簽同意書來牽制其他被告
        ，其實這同意書一點作用都沒有，我也沒有去倒過廢土
        。」、「是萬傑公司要我到錦繡大地公司去，說決策是
        錦繡大地作決定。」等語（見本院更（一）卷第199頁
        、第200頁），被告丙○○等人所辯上述土地經被告蔡
        火盛與徐智明訂約，由徐智明在該處傾倒廢土，渠等僅
        傾土3車而已云云，不足採信。
（七）、又卷附錦繡大地公司與萬傑公司所定之合作契約書明定
        「甲 (萬傑公司)乙 (錦繡大地公司)雙方約定共同開發
        」，並約定「雙方共同合作開發業務。營運收入項下，
        除支付『填土整地』所需之機具費、什支，公關費及雙
        方同意之費用外，不得為增加支出之科目。盈餘金額雙
        方各分配百分之五十，每個月終結算一次」、「乙方 (
        錦繡大地公司)負責公共關係之協調連繫，以使填土整
        地工程進行順利為原則、「雙方各派駐一人至現場工地
        ，薪資管理自理」、「財務雙方共管，甲方負責會計，
        乙方負責出納」，依上開契約條款所示，錦繡大地公司
        與萬傑公司係合夥填土整地開發上開山坡地，錦繡大地
        公司並非單純借款予萬傑公司，至為明顯；且楊慶能於
        原審亦供稱萬傑公司係與錦繡大地公司合夥，而由錦繡
        大地公司負責管帳，萬傑公司負責工地實做，其支出由
        錦繡大地公司支付，且錦繡大地公司係由董事長丙○○
        及甲○○2人負責，而其2人亦坦承曾到現場等語（原審
        卷第51頁、第86頁、第140頁正反面），顯然被告丙○
        ○與甲○○均曾參與此事，再參以被告丙○○、甲○○
        係經營廢土及棄物工程承攬業，從事廢棄物處理之事業
        ，就其業務之性質及專業知識，亦應比常人更會去注意
        上開土地是否為山坡地，能否堆放廢土等廢棄物，足見
        被告丙○○、甲○○2人應係知情。況被告既係合夥，
        竟於案發後辯稱係借貸，其卸責之意圖至為明顯，被告
        丙○○、甲○○徒執合作契約約定萬傑公司保證無違法
        云云，欲脫免共犯罪責，並無可採。
（八）、本件經原審委請國立臺灣海洋大學河海工程學系鑑定結
        果，亦認現場開挖與棄土堆填之區域，經雨水沖刷而產
        生沖蝕溝，已造成水土流失之事實，並由於棄土堆填區
        並未事前規劃，採任意堆填方式，其坡面已具潛在崩塌
        滑落之危機，有該校86年5月2日86海河字第2750號函及
        建議書在卷可按（見原審卷第94頁、第95頁），核與前
        開證人即基隆市政府建設局農林課技士邱森川於偵查中
        證稱：「已有毀損水土保持了，我們曾在82年9月查獲
        過了，並予以處分，但都不理會，本次更加厲害」等情
        相符（見偵字第3125號卷第70頁），並有證人邱森川提
        出之取締工作月報表、現場照片、基隆市政府處分書、
        現場抽查報告書等在卷可憑，被告丙○○、甲○○辯稱
        於渠等行為之前即已存在，非渠等傾倒廢土所造成云云
        ，亦為卸責之詞，不足採信。足見被告等人之行為已造
        成水土流失之實害結果，至為明顯。被告丙○○辯稱：
        鑑定人為海事工程學者，與水土保持科系學者專業知識
        不同，鑑定人資格顯有瑕疵云云（見原審上更 (二)卷
        第62頁），無非飾卸之詞，尚非可採。
（九）、綜上所述，本件事實明確，被告丙○○、甲○○、乙○
        所辯為卸責之詞，不足採信，渠等犯行均堪以認定。
四、核被告丙○○、甲○○、乙○與同案蔡火盛、楊慶能未經同
    意，擅自在上開第91之2、92地號私人開挖整地及傾倒廢棄
    物，致生水土流失，均係犯水土保持法第32條第1項之罪。
    （渠等行為雖另合致於修正前山坡地保育利用條例第34條第
    1項之罪、刑法第320條第2項竊佔罪，惟所犯與上開水土保
    持法第32條第1項前段各罪間為法規競合，依特別法優於普
    通法及全部法優於一部法之法律競合關係，應論以水土保持
    法第32條第1項前段之罪）。被告丙○○、甲○○、乙○與
    同案被告蔡火盛、楊慶能間，有犯意聯絡與行為分擔，均為
    共同正犯。又被告等係利用不知情之已成年不詳姓名工人，
    在前述土地開挖整地，為間接正犯。被告等行為後，刑法第
    41條業於90年1月10日修正，並自同年月12日起生效，原刑
    法第41條「犯最重本刑為3年以下有期徒刑以下之刑之罪，
    而受6月以下有期徒刑或拘役之宣告，因身體、教育、職業
    或家庭之關係，執行顯有困難者，得以1元以上3元以下折算
    1 日，易科罰金」，已修正為「犯最重本刑為5年以下有期
    徒刑以下之刑之罪，而受6個月以下有期徒刑或拘役之宣告
    ，因身體、教育、職業、家庭之關係或其他正當事由，執行
    顯有困難者，得以1元以上3元以下折算1日，易科罰金。但
    確因不執行所宣告之刑，難收矯正之效，或難以維持法秩序
    者，不在此限。併合處罰之數罪，均有前項情形，其應執行
    之刑逾六月者，亦同」，經比較新舊法結果，以新法有利於
    被告，依刑法第2條第1項前段規定，自應依修正後之法規論
    處。
五、原審以被告丙○○、甲○○罪證明確予以論罪科刑，固非無
    見，惟查：（一）、證人即基隆市政府建設局農林課技士邱
    森川於偵查中證稱：：「已有毀損水土保持了，我們曾在82
    年9月查獲過了，並予以處分，但都不理會，本次更加厲害
    」（見偵字第3125號卷第70頁），在原審證稱：「在82年9
    月已處罰過一次……後來我去看時與82年差得很多，所以才
    請警察去查。」及依卷附檢察官囑託基隆市地政事務所測量
    之複丈成果圖示及現場照片，均足顯示基隆市○○區○○段
    七分寮小段91之2、92、272、274地號及附圖Ｂ、Ｇ所示未
    登錄地等公、私有山坡地有遭人傾倒廢土開挖整地之事實，
    除上述第91之2、92地號私人土地部分，係被告等所為如前
    述外，並無證據足以證明其餘部分係由被告等所為，原審認
    為被告等亦有此部分行為，自有未合。（二）、前開基隆市
    七堵區○○段七分寮小段91之2、92土地是否為水土保持法
    第3條第1項第3款所稱之「山坡地」，漏未於事實中認定，
    亦有未洽。（三）、被告等行為後，刑法第41條業於90年1
    月10日修正，並自同年月12日起生效如前述，原判決未及比
    較適用，均有未洽。被告丙○○、甲○○、乙○上訴意旨否
    認犯罪，雖無可採，惟原判決關於被告丙○○、甲○○、乙
    ○部分既有如上可議之處，仍屬無可維持，自應予以撤銷改
    判。爰審酌自然生態之保育、環境之維護，攸關全體居民生
    活之品質及生命財產之安危，任意傾倒廢棄物於山坡地，影
    嚮人民生命財產危險甚鉅，並斟酌被告丙○○、甲○○、乙
    ○等人之犯罪動機、目的、手段、所生危害，及被告乙○事
    發後有積極去補救，種了750棵樹苗等語（見原審卷第161頁
    、本院上訴卷第97頁、本院上更 (一)卷第167、259頁、本
    院上更 (二)卷第103頁），犯罪後態度尚佳等一切情狀，各
    量處有期徒刑6月，並均諭知易科罰金之折算標準。
六、公訴意旨另以：被告丙○○、甲○○、乙○等人於上開第27
    2地號及未登錄之國有土地，從事挖掘行為，致生水土流失
    ，認為渠等另犯有水土保持法第32條第1項之罪罪嫌。但查
    被告丙○○、甲○○、乙○等人並無此部分行為已如前述，
    本應為無罪之諭知，惟公訴人認為渠等此部分罪嫌與前述論
    罪科刑部分間，有實質上一罪之關係，爰不另為無罪之諭知
    。
七、至於檢察官移送併辦部分，為蔡火盛就本案犯罪事實，以被
    害人身分重行提出告訴，核其所訴，已在本案論究範圍內，
    ，附此敘明。
八、被告乙○經合法傳喚，無正當之理由不到庭者，爰不待其陳
    述，逕行判決。
據上論斷，應依刑事訴訟法第369條第1項前段、第364條、第371
條、第299條第1項前段，水土保持法第32條第1項前段，刑法第1
1條前段、第28條、第41條第1項前段、第2條第1項前段，罰金罰
鍰提高標準條例第2條，判決如主文。
本案經檢察官邱美育到庭執行職務。
中    華    民    國    95    年    4     月    28    日
                  刑事第八庭審判長法  官  鄭文肅
                                  法  官  陳國文
                                  法  官  江國華
以上正本證明與原本無異。
如不服本判決，應於收受送達後10日內向本院提出上訴書狀，其
未敘述上訴之理由者並得於提起上訴後10日內向本院補提理由書
（均須按他造當事人之人數附繕本）。
                                  書記官  陳玉嬋
中    華    民    國    95    年    5     月    5     日
本案論罪科刑法條全文
水土保持法第32條
在公有或私人山坡地或國、公有林區或他人私有林區內未經同意
擅自墾殖、占用或從事第八條第一項第二款至第五款之開發、經
營或使用，致生水土流失或毀損水土保持之處理與維護設施者
，處六個月以上五年以下有期徒刑，得併科新台幣六十萬元以
下罰金。但其情節輕微，顯可憫恕者，得減輕或免除其刑。
前項情形致釀成災害者，加重其刑至二分之一；因而致人於死
者，處五年以上十二年以下有期徒刑，得併科新台幣一百萬元
以下罰金；致重傷者，處三年以上十年以下有期徒刑，得併科新
台幣八十萬元以下罰金。
因過失犯第一項之罪致釀成災害者，處一年以下有期徒刑，得併
科新臺幣六十萬元以下罰金。
第一項未遂犯罰之。
犯本條之罪者，其墾殖物、工作物、施工材料及所使用之機具沒
收之。


司法院資訊處製作；財團法人民間司法改革基金會備份。
